【裁判字號】    95,交聲,210
【裁判日期】    951228
【裁判案由】    違反道路交通管理處罰條例聲明異議
【裁判全文】
臺灣基隆地方法院交通事件裁定         95年度交聲字第210號
移送機關即
原處分機關  交通部公路總局臺北監理所基隆監理站
聲明異議人
即受處分人  甲○○
上列聲明異議人即受處分人因違反道路交通管理處罰條例案件，
對於交通部公路總局臺北監理所基隆監理站中華民國95年10月17
日所為之處分（原處分案號：基監字第裁42-Z00000000號），聲
明異議，本院裁定如下：
    主  文
異議駁回。
    理  由
一、原處分意旨略以：本件異議人即受處分人（下稱異議人）於
    民國95年8 月25日上午7 時15分許，駕駛所有之9009─KL號
    自用小客車，沿國道1 號高速公路由北往南方向行駛外側車
    道，行經南向6.2 公里處時，因未保持安全距離及間隔，任
    意變換車道至同向內側車道，致其左側後車身擦撞沿同方向
    行駛由高培真所駕駛之車號HV─5919號自用小客車右側前車
    身，嗣經內政部警政署國道公路警察局第一警察隊（下稱舉
    發單位）警員以異議人有違反道路交通管理處罰條例第33條
    第1 項第4 款「未依規定變換車道」之行為而掣單舉發。異
    議人不服該舉發，於95年9 月1 日向交通部公路總局臺北區
    監理所基隆監理站（下稱原處分機關）提起申訴，經原處分
    機關函請舉發單位調查結果，仍認異議人確有上開違規行為
    ，乃依道路交通管理處罰條例第33條第1 項第4 款、第63條
    第1 項第1 款之規定（原裁決書漏載第1 款），於95年10月
    17日以基監字第裁42-Z00000000號裁決書，裁處異議人罰鍰
    新臺幣（下同）3,000 元，並記違規點數1 點。
二、聲明異議意旨略以：伊於變換車道前，已先顯示方向燈，且
    伊車輛係以小角度斜駛入內側車道，而HV─5919號自用小客
    車則無任何煞車或減速跡象情況，參照高速公路行車規定，
    小型車車速每小時100 公里（秒速27.8公尺）時，如與前車
    距離係法定之50公尺，則對方駕駛人得反應時間尚不及2 秒
    ，HV─5919號自用小客車駕駛人於見伊顯示方向燈駛入內側
    車道時間已有2 秒，再加上對方駕駛人駕駛追逐伊車輛，而
    後因兩車速差而撞及伊車輛時間，保守估計應有4 、5 秒之
    久等情，顯見伊變換車道，確已保持安全距離，此由伊車輛
    被撞擊部位為後保險桿左側，及被撞擊後煞停位置，輪胎與
    車身均已平行於內側車道內等情節，益明此情。故本件車禍
    之發生，應係HV─5919號自用小客車駕駛人疏未注意車前狀
    況及側方行車狀況，並採取必要之安全措施所致云云。
三、按「汽車在行駛途中，不得驟然或任意變換車道，如欲超越
    前車或變換車道時，應先顯示方向燈告知前後車輛，並保持
    安全距離及間隔，方得超越或變換車道」，高速公路及快速
    公路交通管制規則第11條定有明文。又汽車行駛於高速公路
    ，而不遵管制之規定者，處汽車駕駛人新臺幣3,000 元以上
    6,000 元以下罰鍰，並記違規點數1 點，道路交通管理處罰
    條例第33條第1 項第4 款及第63條第1 項第1 款分別有明文
    規定。
四、經查：
  (一)異議人於95年8 月23日上午7 時15分許，駕駛所有之9009─
    KL自用小客車，行經國道1 號高速公路南下6.2 公里處，因
    欲自外側車道變換至內側車道行駛，因而與適在內側車道由
    高培真所駕駛之HV─5919號自用小客車發生本件車禍（異議
    人車輛在前，高培真車輛在後）之事實，業據異議人及高培
    真於警詢時陳述明確，有國道公路警察局道路交通事故談話
    紀錄表2 份、道路交通事故調查報告表(一)(二)、道路交通事故
    現場圖及車損照片4 張在卷可稽。
  (二)高培真於警詢時陳稱，其於車禍發生前係在內側車道行駛，
    異議人所駕自用小客車則在其前方外側車道行駛，行經車禍
    發生地點，見異議人所駕自用小客車閃2 次方向燈後即變換
    至其行駛之內側車道，致其煞車不及，因而擦撞異議人所駕
    自用小客車等語，佐以本件車禍發生後，異議人所駕之自用
    小客車左後保險桿凹陷破損，高培真所駕之自用小客車右前
    保險桿、右前大燈及方向燈均有破損之情形，有2 車之車損
    照片附卷可查，可見本件車禍之發生，應係異議人所駕自用
    小客車因欲變換車道，於顯示變換車道方向燈後，未保持安
    全距離，即貿然變換車道所致，臺灣省基宜區車輛行車事故
    鑑定委員會亦同此鑑定，此有該鑑定委員會95年12月13日基
    宜鑑字第0955003444號函附之鑑定意見書在卷可參。至異議
    人雖執前詞辯稱變換車道已保持安全距離，係高培真未注意
    車前狀況，自後追撞伊所駕自用小客車，致發生本件車禍云
    云，然若果其所辯為真，則2 車發生擦撞部位，應係在異議
    人所駕自用小客車正後方保險桿及高培真所駕自用小客車正
    前方保險桿，而非如上所述之實際車損部位，是異議人所辯
    顯與事證不符，委無足採。
  (三)綜上所述，異議人確有於前揭時、地，駕駛上開自用小客車
    ，因未遵管制規定任意變換車道之違規行為，原處分機關依
    道路交通管理處罰條例第33條第1 項第4 款、第63條第1 項
    第1 款，裁處異議人罰鍰3,000 元，並記違規點數1 點，認
    事用法無何違誤，是異議人之異議為無理由，應予駁回。
五、據上論斷，應依道路交通案件處理辦法第19條，裁定如主文
    。
中    華    民    國    95    年    12    月    28    日
                  交通法庭法  官        劉桂金
以上正本證明與原本無異。
對於本件裁定如有不服，應於收受送達後5 日內，向本院提出抗
告書狀，敘述抗告之理由，抗告於臺灣高等法院。
中    華    民    國    95    年    12    月    28    日
                          書記官        鄧順生


司法院資訊處製作；財團法人民間司法改革基金會備份。
